臺灣高等法院刑事裁定
110年度抗字第489號
抗  告  人  
即  受刑人  余皓瑋


上列抗告人即受刑人因詐欺案件，不服臺灣新竹地方法院中華民
國110年1月20日所為撤銷緩刑之裁定（110年度撤緩字第4號），
提起抗告，本院裁定如下：
    主  文
抗告駁回。
    理  由
一、原裁定意旨略以：受刑人余皓瑋因犯詐欺等案件，經本院以
    108年度上更一字第59號判決，分別就參與犯罪組織罪判處
    有期徒刑6月，緩刑2年，並應於刑之執行前令入勞動場所，
    強制工作3年；就三人以上共同冒用公務員名義詐欺取財罪
    （共2罪），各判處有期徒刑6月、6月，應執行有期徒刑10
    月，緩刑2年，上訴後，經最高法院於民國109年3月18日以1
    09年度台上字第1152號判決，分別就受刑人所犯參與犯罪組
    織罪及106年8月14日三人以上共同冒用公務員名義詐欺取財
    罪部分諭知撤銷，發回本院；就受刑人所犯106年9月11日三
    人以上共同冒用公務員名義詐欺取財罪部分諭知上訴駁回，
    其中上訴駁回部分因而確定（緩刑期間自109年3月18日起至
    111年3月17日止）。前揭撤銷發回即受刑人所犯參與犯罪組
    織罪及106年8月14日三人以上共同冒用公務員名義詐欺取財
    罪部分，再經本院以109年度上更二字第66號判決依想像競
    合犯之規定，從一重之三人以上共同冒用公務員名義詐欺取
    財罪處斷，判處有期徒刑8月，並於109年8月27日確定，有
    各該案號判決書及本院被告前案紀錄表在卷可參，顯見受刑
    人於緩刑期前因故意犯他罪，而在緩刑期內受逾6月有期徒
    刑之宣告確定，已符合刑法第75條第1項第1款之規定，檢察
    官因而向原審聲請撤銷本院108年度上更一字第59號判決有
    關緩刑之宣告，核無不合，應予准許等語。
二、抗告意旨略以：刑罰不外應報與預防兩大目的的調和，應報
    雖然滿足了人們報復的心理，但是就人們所希冀建立一個和
    平的社會生活而言，極可能是負數，因此學理大致上還是把
    刑罰的目的定位在預防的作用。換言之，刑罰的功能重在對
    受刑人之矯治、教化，而非科以重罰，非入監服刑不可。本
    件抗告人即受刑人余皓瑋（下稱抗告人）擔任詐騙集團之「
    車手」，分別於106年8月14日及106年9月11日二次提款等犯
    行，經臺灣新竹地方檢察署（新竹地檢署）檢察官同時起訴
    ，本可以合一判決，皆得緩刑，僅因司法實務當時對於「需
    否強制工作」見解分歧，而割裂成數個判決，導致抗告人上
    開於106年9月11日犯三人以上共同冒用公務員名義詐欺取財
    罪部分先確定，成為有前科紀錄者，而無法於106年8月14日
    犯三人以上共同冒用公務員名義詐欺取財罪部分諭知緩刑，
    此種因為法院無從合併審理之情況，造成法院無法對抗告人
    為緩刑宣告，甚至於後案判刑確定，影響先前已有緩刑宣告
    效力案件之不公結果，對於抗告人實屬侵害。況且，抗告人
    犯罪時甫滿18歲，因一時失慮，誤入歧途，惟於犯後均能坦
    承犯行，且皆依緩刑條件賠償被害人，迄今再無任何犯罪行
    為，是無論自一般或特別預防之刑責考量目的，對抗告人所
    宣告之刑，均以暫不執行為適當，不應再撤銷緩刑之宣告云
    云。
三、受緩刑之宣告，而有下列情形之一者，撤銷其宣告：一、緩
    刑期內因故意犯他罪，而在緩刑期內受逾6月有期徒刑之宣
    告確定者。二、緩刑前因故意犯他罪，而在緩刑期內受逾6
    月有期徒刑之宣告確定者。前項撤銷之聲請，於判決確定後
    6月以內為之，刑法第75條定有明文。是依上開規定可知，
    刑法第75條第1項所定2款要件有一具備，即毋庸再行審酌其
    他情狀，應逕予撤銷緩刑，與刑法第75條之1，採用裁量撤
    銷主義，賦與法院撤銷與否之權限之情形不同。又緩刑之宣
    告應撤銷者，由受刑人所在地或其最後住所地之地方法院檢
    察官聲請該法院裁定之，刑事訴訟法第476條亦有明定。
四、經查：本件抗告人因於106年9月11日犯三人以上共同冒用公
    務員名義詐欺取財罪，經本院以108年度上更一字第59號判
    決判處有期徒刑6月，緩刑2年，再經最高法院以109年度台
    上字第1152號判決上訴駁回而確定（緩刑期間自109年3月18
    日起至111年3月17日止），而抗告人於緩刑前所犯參與犯罪
    組織罪及106年8月14日之三人以上共同冒用公務員名義詐欺
    取財罪，經本院以109年度上更二字第66號判決依想像競合
    犯之規定，從一重之三人以上共同冒用公務員名義詐欺取財
    罪處斷，判處有期徒刑8月，並於109年8月27日確定，有各
    該案號判決書（見臺灣新竹地方法院【下稱原審法院】110
    年度撤緩字第4號卷【下稱原審卷】第9至13頁、第15至37頁
    、第39至50頁）及本院被告前案紀錄表（見本院卷第39至43
    頁）在卷可參，是抗告人於緩刑宣告後，有因於緩刑前故意
    犯他罪，而在緩刑期內受逾6月有期徒刑宣告確定之情形，
    已符合刑法第75條第1項第2款之規定。又本件係抗告人於法
    務部○○○○○○○執行中（嗣於110年2月3日執行完畢出監），經
    新竹地檢署檢察官在本院109年度上更二字第66號判決於109
    年8月27日確定後6月以內之110年1月13日向原審法院聲請撤
    銷本院108年度上更一字第59號判決對抗告人之緩刑宣告，
    有新竹地檢署110年1月12日竹檢永執平110執聲24字第11090
    01449號函上所蓋原審法院收狀戳章在卷可憑（見原審卷第5
    頁），合於刑法第75條第2項規定，法院即應撤銷前案之緩
    刑宣告，並無裁量之餘地。是以，原審法院依法裁定撤銷本
    院108年度上更一字第59號判決對抗告人所為緩刑2年之宣告
    ，核無違誤。
五、抗告人抗告意旨雖以上情指摘原裁定不當云云，惟依刑法第
    75條規定暨其立法意旨，緩刑制度係為促使惡性輕微之被告
    或偶發犯、初犯改過自新而設，如於緩刑期間、緩刑前故意
    犯罪，且受不得易科罰金之有期徒刑以上刑之宣告確定者（
    意即應入監服刑），足見行為人並未因此而有改過遷善之意
    ，此等故意犯罪之情節較諸增訂第75條之1「得」撤銷之原
    因為重，不宜給予緩刑之寬典，而有「應」撤銷緩刑宣告之
    必要。從而，原審法院認新竹地檢署檢察官之聲請，符合刑
    法第75條第1項第2款、第2項之規定，裁定撤銷前開本院108
    年度上更一字第59號判決對抗告人之緩刑宣告，於法並無不
    合。抗告人猶執前詞提起本件抗告，為無理由，應予駁回。
據上論斷，應依刑事訴訟法第412條，裁定如主文。
中　　華　　民　　國　　110 　年　　3 　　月　　31　　日
                  刑事第三庭    審判長法　官  張惠立
                                      法　官  廖怡貞
                                      法　官  張江澤
以上正本證明與原本無異。
不得再抗告。
                                      書記官  林明慧
中　　華　　民　　國　　110 　年　　4 　　月　　6 　　日